【裁判字號】    92,上易,387
【裁判日期】    920812
【裁判案由】    給付生活費等
【裁判全文】
臺灣高等法院民事判決                            九十二年度上易字第三八七號
    上  訴  人  乙○○(即陳美.
    訴訟代理人  劉錦隆律師  兼送達代收人
    被  上訴人  甲○○
右當事人間給付生活費事件，上訴人對於中華民國九十二年三月十一日臺灣板橋地方
法院九十一年度訴字第二三九一號第一審判決，提起上訴，本院判決如左：
    主      文
上訴駁回。
第二審訴訟費用由上訴人負擔。
    事實及理由
一、本件上訴人主張：被上訴人與上訴人有婚外情關係，被上訴人曾於民國七十六年
    間與上訴人約定，同意每月給付上訴人生活費新台幣（下同）三萬五千元，惟其
    於八十六年十二月十九日即主張自八十七年一月一日起「暫停」支付生活費，茲
    因被上訴人既已同意按月給付上訴人生活費三萬五千元，依民法第一百五十三條
    之規定，兩造顯已成立給付生活費之無名契約，且該契約並非單務契約，實係被
    上訴人負有定期給付上訴人生活費義務，而上訴人負有不到被上訴人公司上班義
    務之雙務契約，與屬單務契約之贈與契約不同，原法院認被上訴人係基於兩造婚
    外情之關係而贈與上訴人生活費，顯有誤會。另被上訴人既自認因上訴人生小孩
    ，其要上訴人不要上班，每個月給上訴人三萬五千元之生活費及帶小孩之費用，
    則兩造之子林彥辰於八十七年一月一日起至同年七月十三日止，及自九十年九月
    三十日起至九十一年二月十九日止均與上訴人生活，由上訴人照顧並支付生活費
    ，在此兩段期間，上訴人亦已履行不到被上訴人公司上班之義務，是被上訴人仍
    應履行給付上訴人每月三萬五千元生活費計五十二萬七千三百三十三元之義務。
    況縱認被上訴人係基於兩造婚外情之關係，贈與上訴人生活費，惟被上訴人於八
    十六年十二月十九日僅表示「暫停」，即目前暫不給付，並未撤銷贈與之意思表
    示，故被上訴人基於贈與契約亦應給付上訴人上開金額。爰依兩造間之無名契約
    關係，請求被上訴人給付八十七年一月一日起至九十一年三月三十一日止之生活
    費共一百八十七萬五千元。又被上訴人曾代上訴人支付上訴人所有坐落於台北縣
    蘆洲市○○路一一○巷二十號十三樓房屋，自八十八年至九十一年度之房屋稅及
    地價稅共二萬五千一百一十九元，爰依無因管理之法律關係，請求被上訴人返還
    。另被上訴人於九十年十二月十二日毆打上訴人，造成上訴人受有外傷，腹部挫
    傷四肢多處擦傷瘀傷等傷害，爰依侵權行為之法律關係，請求被上訴人給付精神
    慰撫金十萬元，並否認被上訴人所受之傷害為其所為（上開請求，原審判命被上
    訴人應給付上訴人代墊房屋稅、地價稅及侵權行為精神損害賠償合計五萬零一百
    一十九元，並駁回其餘之訴，上訴人就其請求給付生活費敗訴部分，聲明不服）
    。並於本院上訴聲明：(一)原判決關於駁回上訴人後開第二項之訴暨該部分訴訟費
    用之裁判均廢棄。(二)被上訴人應給付上訴人五十二萬七千三百三十三元，及自九
    十一年十月一日起至清償日止，按年息百分之五計算之利息。
二、被上訴人則以：其並未同意按月給付上訴人三萬五千元，以七十六年之生活水平
    ，三萬五千元並非小數字，被上訴人並無此等經濟能力，上訴人就此事實應負舉
    證責任。且上訴人提出之字據中「一、二、三項」確實是被上訴人之字跡，但該
    字據顯係剪貼而成，當初係八十五年起給上訴人二萬餘元，是上訴人在被上訴人
    公司工作之薪資，後來上訴人生小孩，被上訴人要求上訴人不用上班，其每個月
    則給付上訴人三萬五千元之生活費及帶小孩的費用，直至八十六年十二月。然上
    訴人於八十七年三月二十四日將小孩帶走，至八十七年七月十三日才帶回來，並
    傳真叫我不用再付費用，所以被上訴人不用再付生活費。上訴人在被上訴人公司
    工作到八十二年，但之後被上訴人仍持續每月給三萬五千元，也算是生活費。兩
    造間確實有婚外情，但不住在一起，因被上訴人非長期住在那裡，被上訴人所稱
    「暫停」因雙方感情未回復，自不再給付等語，資為抗辯。並於本院答辯聲明：
    駁回對造之上訴。
三、本件上訴人主張其與被上訴人因婚外情，生有一子林彥辰，被上訴人自八十五年
    起即每月給予上訴人二萬餘元至三萬五千元不等之生活費，迄至八十六年十二月
    十九日被上訴人親書一紙「伶：1.１起35,000暫停」字條，即未再行支付生活
    費等事實，為被上訴人所不爭執（見本院卷第四十六頁筆錄），並有上開字條影
    本一紙附卷可稽，自堪信為真實。是本件所應審究者厥為：被上訴人有無給付上
    訴人生活費之義務？茲詳析如后：
    (一)按當事人主張有利於己之事實者，就其事實有舉證之責任，民事訴訟法第二百
      七十七條前段定有明文。本件上訴人係依據上開字據主張兩造已成立給付生活
      費之無名契約云云。
    (二)惟查，上訴人於原審審理時，陳稱：「七十四年就與被上訴人在一起，當時他
      （指被上訴人）就給我每個月生活費二萬至二萬五不等，根據物價指數調整，
      八十二年生一子，八十二年生小孩前他給我三萬元，生完小孩後，他自己就多
      給我五千元，他給錢都是多給我就多給我，被上訴人有同意要給我生活費，但
      給多少錢由被上訴人根據物價指數決定，．．．八十六年底與被上訴人分手，
      八十六年底後較少往來，之前是偶爾過夜．．．八十六年十二月十九日被上訴
      人就寫不再給我生活費」等語（見原審訴字卷第三六頁筆錄），參以被上訴人
      於原法院審理時陳述「三萬五千元是給他生活費及帶小孩的錢，這筆錢是八十
      五年左右才開始給他，先前給他二萬餘元，這是上訴人在我公司工作之薪資」
      （見原審訴字卷第二三頁筆錄）等語，綜此，被上訴人係基於兩造有婚外情之
      關係，贈與上訴人生活費，而生活費贈與之金額則由被上訴人自行決定，然兩
      造已於八十六年底已分手，被上訴人並告知八十七年一月一日暫停生活費之給
      付，雙方感情如未復合，被上訴人顯然並無再贈與生活費之意思。上訴人復自
      陳雙方未繼續維持婚外情關係，被上訴人所辯，上開字據係剪貼編造，固不足
      採，然依其內容，揆諸前開說明，兩造亦無其他合意，成立給付生活費之不定
      期契約，或被上訴人有何續行給付生活費之義務。
    (三)上訴人雖另主張，被上訴人之所以給付上訴人生活費，係上訴人負有不至被上
      訴人公司上班之義務，此義務與被上訴人給付生活費義務成立雙務契約云云。
      然「至公司上班」係勞力負擔，「不至公司上班」係免除勞力負擔。被上訴人
      以上訴人「不至公司上班」而給予上訴人生活費，自係被上訴人單獨負擔義務
      之片務贈與契約。茲上訴人既未能舉證以證明兩造確有給付生活費契約存在，
      上訴人就此所為主張，自無可採。
四、從而，上訴人基於履行契約法則，請求給付生活費，自非正當，不應准許。原審
    為上訴人敗訴之判決，核無違誤，應予維持。上訴意旨，仍執陳詞，指摘原判決
    此部分不當，求予廢棄改判，為無理由，應予駁回。
五、本件事實已臻明確，兩造其餘攻擊防禦方法及證據經予審酌，核與判決結果不生
    影響，爰不再逐一論述，併此敘明。
據上論結，本件上訴為無理由，依民事訴訟法第四百四十九條第一項、第七十八條，
判決如主文。
中      華      民      國    九十二    年      八      月     十二     日
                              民事第八庭
                                  審判長法  官  鄭  三  源
                                        法  官  周  美  月
                                        法  官  王  淇  梓
右正本係照原本作成。
不得上訴。
中      華      民      國    九十二    年      八      月     十三     日
                                        書記官  張  美  華


司法院資訊處製作；財團法人民間司法改革基金會備份。
